【裁判字號】    95,訴,4754
【裁判日期】    950526
【裁判案由】    返還信用卡消費貸款
【裁判全文】
臺灣臺北地方法院民事裁定              95年度訴字第4754號
原      告  國泰世華商業銀行股份有限公司
法定代理人  甲○○
訴訟代理人  丙○○
被      告  乙○○
上列當事人間返還信用卡消費貸款事件本院裁定如下：
    主  文
本件移送臺灣臺東地方法院。
    理  由
一、按訴訟之全部或一部，法院認為無管轄權者，依原告聲請或
    依職權以裁定移送於其管轄法院。第24條之合意管轄，如當
    事人之一造為法人或商人，依其預定用於同類契約之條款而
    成立，按其情形顯失公平者，他造於為本案之言詞辯論前，
    得聲請移送於其管轄法院。但兩造均為法人或商人者，不在
    此限。民事訴訟法第28條第1、2項定有明文。
二、本件原告起訴主張：被告於民國89年10月6日、91年3月1日
    、91年8月22日、92年3月5日及93年7月19日與原告成立信用
    卡使用契約，領用如附表所示之信用卡。依約被告就使用系
    爭信用卡所生之債務，負全部給付責任。被告領用系爭信用
    卡後，即得於各特約商店記帳消費，依信用卡約定條款第14
    、15條之約定，應於當期繳款截止日前向原告全部清償，或
    以循環信用方式繳付最低應繳金額，逾期清償者依信用卡約
    定條款第15、21、22條之約定，除喪失期限利益外，應另行
    給付債權人按年息19.7％計算之利息。另被告於92年5月22
    日與原告成立簡易通信貸款契約，向原告貸款20萬元，利息
    按年息18.5％計算，採年金法按月計付本息，併入信用卡帳
    單中與信用卡消費帳款一同繳納。依約定條款第1條之約定
    ，如未依約於繳款期限前繳款或未繳足月付金時，原告得將
    未繳金額之本金部分，或經原告主張視為到期之本金部分，
    按信用卡循環利率計算利息。依約定條款第4條及第5條之約
    定，倘為遲延繳款經原告主張暫停被告信用卡之權利時，即
    喪失期限利益，視同全部到期。惟被告至95年3月31日止，
    尚餘如其聲明所示之本利迄未清償，為此依消費借貸契約請
    求被告清償等語。
三、查，依據兩造所簽訂之信用卡申請書暨約定條款第26條，雖
    約定因信用卡契約涉訟時，兩造合意以本院為第一審管轄法
    院。然此係原告為與不特定多數人締結契約所成立之定型化
    契約，該合意管轄之條款，顯係變更民事訴訟法關於管轄權
    之「以原就被」原則。而本件被告之住所地在台東市，如因
    前開合意管轄之約款，使被告須至本院開庭，相較於被告住
    所所在地之台東地方法院開庭時，顯然前開定型化契約條款
    會造成被告在就審上之時間、費用之支出，甚或可能放棄到
    庭答辯之機會，本件被告既抗辯其因前開定型化契約條款之
    約定致使其應訴不便，而本件原告為一在全省各縣市包括台
    東縣均設有分行之金融機構，此有原告分行據點查詢單在卷
    可稽，如排除該定型化契約條款時，原告於訴訟時並無不便
    之處，故自應認前開定型化契約條款，有顯失公平之情事，
    被告既於為本案之言詞辯論前，聲請本院將本件移轉管轄之
    台東地方法院，自應准許。
四、依首開法條裁定如主文。
中    華    民    國    95    年    5     月    26    日
                  民事第四庭    法  官  黃柄縉
以上正本係照原本作成
如對本裁定抗告須於裁定送達後10日內向本院提出抗告狀，並繳
納抗告費新臺幣1,000元
中    華    民    國    95    年    5     月    26    日
                                書記官  楊湘雯
附表
┌───────┬────────┬──────┬─────┐
│卡片及信貸種類│ 卡          號 │核 卡 日 期 │原核卡銀行│
├────┬──┼────────┼──────┼─────┤
│ MASTER │正卡│0000000000000000│93年07月19日│ 國泰世華 │
│        │    │0000000000000000│89年10月06日│ 匯通銀行 │
│        │    │0000000000000000│91年03月01日│ 世華銀行 │
│        │    │0000000000000000│92年03月05日│ 世華銀行 │
│        │    │0000000000000000│91年08月22日│ 國泰銀行 │
├────┴──┼────────┼──────┼─────┤
│ 簡易通信貸款 │0000000000000000│92年05月22日│ 國泰銀行 │
└───────┴────────┴──────┴─────┘


司法院資訊處製作；財團法人民間司法改革基金會備份。
